最高法院刑事判決                              八十六年度台上字第三五一六號
    上訴人  甲○○
右上訴人因張源炎自訴其背信案件，不服台灣高等法院台中分院中華民國八十五年六
月十八日第二審判決（八十四年度上訴字第三三三八號，自訴案號：台灣台中地方法
院八十三年度自字第一三三五號），提起上訴，本院判決如左：
    主  文
上訴駁回。
    理  由
按刑事訴訟法第三百七十七條規定：上訴於第三審法院，非以判決違背法令為理由，
不得為之。是提起第三審上訴，應以原判決違背法令為理由，係屬法定要件。如果上
訴理由狀並未依據卷內訴訟資料，具體指摘原判決不適用何種法則或如何適用不當，
或所指摘原判決違法情事，顯與法律規定得為第三審上訴理由之違法情形，不相適合
時，均應認其上訴為違背法律上之程式，予以駁回。本件原判決依憑自訴人張源炎之
指訴、證人鄭玉華及張雅喜之證述，與卷附授權書、切結書、地上物拋棄書、保管條
、收據影本、土地登記簿謄本等卷內資料，認定上訴人甲○○受張源炎之委任，代為
處理抵押債務事宜，竟意圖為自己不法之利益，而違背其任務，致生損害於張源炎之
財產等情，因而維持第一審依背信罪論處罪刑之判決，駁回上訴人在第二審之上訴，
同時諭知緩刑年，已論綦詳。上訴意旨雖謂，卷內尚有張源炎簽立之同意書（影
本）一紙，載明：張源炎保證於民國八十二年十二月四日前清償債務，否則同意該土
地（即抵押物）由上訴人過戶處理等情，乃原審判決，竟對此有利於上訴人之證據，
未加審酌，不無調查職權未盡之違背法令情事云云。第查上訴人所指之同意書（見台
灣台中地方法院檢察署八十三年度偵字第一四三○二號卷第四十八頁），依其原載之
文字「茲同意張源炎所提供設定抵押權之新台幣伍佰萬元之債務，應於中華民國八十
二年十二月四日清償，否則無條件同意甲○○將該土地及地上物出售他人等，絕無異
議」以觀，顯僅同意上訴人將土地出售他人，並無同意任由上訴人過戶為己有而不問
售價如何之意思。上訴意旨執此指摘，顯非依據卷內訴訟資料指摘原判決違法，按諸
首開說明，已難謂合。況刑事訴訟法第三百七十九條第十款所稱「依法應於審判期日
調查之證據」，乃指該證據在客觀上為法院認定事實及適用法律之基礎者而言，若非
上述情形之證據，其未予調查者，本不屬於上開第十款之範圍，縱未予調查、說明，
按諸刑事訴訟法第三百八十條之規定，仍不得據為適法之第三審上訴理由。上開同意
書所載者，既顯不影響於判決結果，則原審未加調查、說明，更無所謂之證據應調查
而未調查之違法可言。又上訴人受委任處理事務，意圖為自己不法利益，擅將所代售
之他人土地，移轉過戶登記為己有，致生損害於本人，此項行為，一經實現，其罪已
成，原判決已有說明。至於其後委任人未能贖回土地之原因如何，於上訴人所已成立
之罪責，殊無影響。是原審對於未贖回之原因未為調查、說明，依前揭理由之說明，
亦非屬調查職責未盡之違法，自不容任意指摘，而據為合法之上訴理由。綜上所述，
本件上訴為違背法律上之程式，應予駁回。再本件雖係刑事訴訟法第三百七十六條第
五款所列之案件，惟於修正刑事訴訟法施行前，原得上訴於第三審法院，且已繫屬於
法院者，依同法施行法第五條第一項之規定，仍應依施行前之法定程序終結之，附此
明。
據上論結，應依刑事訴訟法第三百九十五條前段，判決如主文。
中      華      民      國    八十六    年      六      月     十二     日
                              最高法院刑事第六庭
                                  審判長法官  黃  劍  青
                                        法官  劉  敬  一
                                        法官  林  增  福
                                        法官  林  文  豐
                                        法官  邵  燕  玲
      右正本證明與原本無異
                                              書  記  官
中      華      民      國    八十六    年      六      月     十九     日
